【裁判字號】    89,訴,564
【裁判日期】    890908
【裁判案由】    偽造文書等
【裁判全文】
臺灣彰化地方法院刑事判決                          八十九年度訴字第五六四號
    公  訴  人  臺灣彰化地方法院檢察署檢察官
    被      告  甲○○
右列被告因偽造文書等案件，經檢察官提起公訴 (八十九年度偵字第二七六三號)，
本院判決如左：
    主    文
甲○○連續行使偽造私文書，足以生損害於他人，處有期徒刑貳年。
    事    實
一、甲○○於民國八十六年八月六日任會首招募民間互助會，期間自八十六年八月六
    日起，至八十九年三月六日止，每會新台幣（下同）一萬元，連同會首共計三十
    二會，採外標方式（即利息外加），約定於每月六日下午一時，在甲○○之彰化
    縣北斗鎮光復里地政二巷十五號住處開標，丁○○、戊○○各參加一會，丙○○○以其夫張阿明名義參加二會（於八十八年十二月六日標得一會，另一會為活會
    ），乙○○○以林月嬌名義參加二會（於八十七年八月六日標得一會，另一會為
    活會）。詎甲○○竟萌基於為自己不法所有之概括犯意，於民國八十六年九月份
 ，即間冒用會員謝佳慧名義，偽造謝佳慧標單填載利息三千三百元盜標得款花用
    ，而向其他活會會員（謝佳慧除外）詐稱係謝佳慧得標；於向謝佳慧收取會款時
    ，則騙稱係其他活會會員得標，足以生損害於謝佳慧及其他活會會員，嗣甲○○
    再以同上方式冒用其他含丁○○、戊○○、乙○○○、丙○○○活會會員其中一
    人名義，盜標會款，以給付謝佳慧標得應得之會款，足以生損害於該遭盜標者及
    其他活會會員權益；甲○○於八十六年十一月份會期，再冒用林月嬌名義，偽造
    標單填載利息三千五百元盜標得款，同樣地，於收取會款時，對遭盜標者乙○○○詐稱係其他會員標得，於向其他活會會員收取會款時，則騙稱係乙○○○標得
    ，足以生損害於乙○○○及含丁○○、戊○○、丙○○○等活會會員，以此方式
    連續偽造標單，詐得會款，供其支付家用、打麻將及簽賭六合彩揮霍。迨於八十
    九年二月份，僅餘二個會期時，乙○○○、丁○○、戊○○、丙○○○始發現其
    等竟仍有四活會，才查知甲○○早已盜標使用活會會員會款之事，事後，甲○○
    拒不向其他死會會員收取會款交付予乙○○○等人。
二、案經乙○○○、丁○○、戊○○、丙○○○訴由臺灣彰化地方法院檢察署檢察官
    偵查起訴。
    理    由
一、訊據被告甲○○否認詐欺情事，辯稱：伊確實有欠會員二個會，但是這是眾人的
    會，非告訴人四人的會，且要標會時，曾事先跟該會員講過，伊標會時，僅填寫
    利息金額多少，沒有寫會員姓名或代號，至於何時借標，已記不得了等語。
二、經查，被告於民國八十六年八月六日任會首招募民間互助會，期間自八十六年八
    月六日起，至八十九年三月六日止，每會一萬元，連同會首共計三十二會，採外
    標方式（即利息外加），約定於每月六日下午一時，在被告之彰化縣北斗鎮光復
    里地政二巷十五號住處開標，丁○○、戊○○各參加一會，丙○○○以其夫張阿
    明名義參加二會（於八十八年十二月六日標得一會，另一會為活會），乙○○○
    以林月嬌名義參加二會（於八十七年八月六日標得一會，另一會為活會），被告
    曾於民國八十六年九月份，即間冒用會員謝佳慧名義，偽造謝佳慧標單填載利息
    三千三百元而盜標得款，足以生損害於謝佳慧及其他活會會員，嗣被告再以同上
    方式，冒用其他含丁○○、戊○○、乙○○○、丙○○○活會會員其中一人名義
    ，盜標會款，以供給付謝佳慧標得之會款，足以生損害於該遭盜標者，及其他活
    會會員；嗣被告於八十六年十一月份會期，再冒用林月嬌名義，偽造標單填載利
    息三千五百元盜標得款一節，為被告於本院八十九年七月七日初訊時，已坦承不
    諱，復有互助會單一紙可按。雖被告稱冒標乙○○○會係八十八年七、八月間某
    一月份，惟據告訴人丁○○於偵查中已稱被告確曾告以乙○○○於八十六年十一
    月六日以三千五百元標息得標，復有丁○○提出之互助會單一紙影本可稽，其上
    並記載明確，應以告訴人丁○○所述日期為正確。
三、又被告供稱係標眾人的會（指活會會員的會），且於八十六年九月份，即已冒標
    會員謝佳慧的會，堪信其事後為了補予謝佳慧得標會款時，必另行冒標包括告訴
    人丁○○、戊○○、乙○○○、丙○○○活會會員其中一人之會。又被告雖辯稱
    於借標時，事先告知該會員，惟據告訴人稱均無此事，況被告於本院已稱「乙○○○曾交代我要標會，我把標息寫的比較高，並告訴她沒有標到，我把這筆錢拿
    去用」等語，堪信其辯解之不實。又被告另辯稱伊借標時，並未寫會員姓名或代
    號，僅寫利息多少而已。然被告既然擅自填寫活會會員標單而冒標，表示尚有其
    他競標者在場，且被告既虛偽稱伊所寫之標單，係未到場之活會會員委託其代標
    ，衡之常情，為了取信在場其他競標者，應會填寫遭冒標者之姓名或足以辨認之
    稱謂或代號。從而，本件固無扣案之被告偽造標單（被告稱事後已予撕毀、滅失
    ），然被告既有偽造標單，該標單上除被告自承利息外，應尚有遭冒標者之姓名
    或足以辨認之稱謂或代號，被告所辯，不足採信，其犯行堪以認定。
四、按在紙上填寫利息及競標者之標單，加入競標，依習慣用以表示該互助會會員競
    標會之證明，該標單即刑法第二百二十條第一項之準私文書。查被告冒標告訴人
    等互助會活會取得會款，核其所為，係犯刑法第二百十六條、第二百十條、第二
    百二十條第一項之行使偽造私文書罪（冒標填寫標單，再競標行使）、第三百三
    十九條第一項詐欺罪。被告所犯上開二罪間，有方法結果牽連關係，係牽連犯，
    應依刑法第五十五條規定，從一較重之偽造私文書罪處斷。又被告多次冒標時間
    緊接，顯係基於概括之犯意，觸犯構成要件相同之罪名，應依連續犯論以一罪，
    並依法加重其刑。爰審酌被告圖一己私利，枉顧互助會人際間互信關係，犯罪手
    段、所得利益，詐得標金竟供其打麻將、簽賭六合彩揮霍之用，所生危害不輕，
    暨犯後迄今不賠付告訴人，態度惡劣等一切情狀，量處如主文所示之刑，以示懲
    儆。至於被告偽造之標單，據被告供稱已滅失，爰不予宣告沒收，附予明。
據上論斷，應依刑事訴訟法第二百九十九條第一項前段，刑法五十六條、第二百十六
條、第二百十條、第二百二十條第一項、第三百三十九條第一項、第五十五條，罰金
罰鍰提高標準條例第一項前段，判決如主文。
本案經檢察官陳德芳到庭執行職務。
中    華    民    國      八十九        年      九      月      八      日
                              臺灣彰化地方法院刑事第二庭
                                  法      官  王  鏡  明
右正本證明與原本無異。
如不服本判決，應於送達後十日內，向本院提出上訴狀(須附繕本)。
告訴人或被害人對於判決如有不服具備理由請求檢察官上訴者，其上訴期間之計算係
檢察官收受判決正本之日期為準。
                                  法院書記官  于  淑  真
中    華    民    國      八十九        年      九      月     十四     日
刑法第二百十六條
行使第二百十條至第二百十五條之文書者，依偽造、變造文書或登載不實事項或使登
載不實事項之規定處斷。
刑法第二百十條
偽造、變造私文書，足以生損害於公眾或他人者，處五年以下有期徒刑。
刑法第二百二十條
在紙上或物品上之文字、符號，依習慣或特約，足以為表示其用意之證明者，關於本
章之罪，以文書論。
刑法第三百三十九條
意圖為自己或第三人不法之所有，以詐術使人將本人或第三人之物交付者，處五年以
下有期徒刑、拘役或科或併科一千元以下罰金。
以前項方法得財產上不法之利益或使第三人得之者亦同。
前二項之未遂犯罰之。


司法院資訊處製作；財團法人民間司法改革基金會備份。
